【裁判字號】    98,易,764
【裁判日期】    980406
【裁判案由】    詐欺
【裁判全文】
臺灣臺中地方法院刑事判決               98年度易字第764號
公  訴  人  臺灣臺中地方法院檢察署檢察官
被      告  甲○○
上列被告因詐欺等案件，經檢察官提起公訴（98年度偵字第743
號）被告於準備程序中就被訴事實為有罪之陳述，受命法官於聽
取當事人之意見後，由本院合議庭裁定改由受命法官獨任依簡式
審判程序審理，本院判決如下：
    主    文
甲○○連續意圖為自己不法之所有，以詐術使人將本人之物交付
，處有期徒刑肆月，如易科罰金，以銀元佰元即新臺幣玖佰元
折算壹日，減為有期徒刑貳月，如易科罰金，以銀元佰元即新
臺幣玖佰元折算壹日。緩刑貳年。
    犯罪事實
一、甲○○（原名王懷先）原係恆義食品實業股份有限公司（下
    簡稱恆義公司）之送貨員，負責運送恆義公司之火鍋料予客
    戶，並填載送貨單及計算貨款之工作，為從事業務之人。詎
    其竟基於意圖為自己不法所有及行使業務上登載不實文書之
    概括犯意，自民國93年3月間起至93年9月間止，連續利用運
    送恆義公司火鍋料予乙○○所經營之景淞農產行之機會，在
    送貨單之「請款聯」及「存底聯」上增載景淞農產行所未購
    買之菠菜卷、魚卵卷、東港魚丸、花枝丸、蝦球、關東煮、
    起司豆腐等品項（送貨單一共有三聯，另一聯是交給客戶之
    客戶聯），不實登載完成後，再將該二聯不實送貨單交給恆
    義公司之會計處理，並請領送貨單上所記載之商品，以行使
    該登載不實之送貨單文書，足以生損害於恆義公司及乙○○
    。甲○○領得景淞農產行未購買之商品後，即私下賣予其他
    店家，得款供己花用，而景淞農產行之負責人乙○○因陷於
    錯誤，仍如數給付其未購買商品之貨款計約新臺幣（下同）
    35萬元予恆義公司。嗣經乙○○發覺受騙找甲○○理論，甲
    ○○自認有錯而同意賠償乙○○35萬元雙方達成和解，惟甲
    ○○僅支付23萬元後即未再付款，乙○○遂向檢察官提出告
    訴。
二、案經乙○○訴請臺灣臺中地方法院檢察署檢察官偵查起訴。
    理    由
一、上揭犯罪事實業據被告甲○○於檢察官偵訊中及本院審理時
    坦承不諱，核與告訴人乙○○所指訴之情節相符，並有被告
    所簽立之和解書一紙、本票十二紙、恆義公司之送貨單八紙
    附卷可稽。本件事證明確，被告犯行應堪認定。
二、被告行為後，刑法於94年2月2日修正公布，並於95年7月1日
    生效施行，其中刑法第33條第5款修正前規定「罰金：一
    元以上。」，與修正後規定為：「罰金：新臺幣一千元以上
    ，以百元計算之。」不同，比較新舊法結果，以舊法對行為
    人較為有利，修正前刑法第55條、第56條關於牽連犯、連
    續犯之規定，業已修正刪除，此刪除雖非犯罪構成要件之變
    更，但顯已影響行為人刑罰之法律效果，自屬法律有變更，
    而牽連犯、連續犯之形成結構，本質上就是各自都得以獨立
    之犯罪，亦即是數罪之性質，因具備牽連犯、連續犯關係，
    而以單一評價之模式來處理，因此，在牽連犯、連續犯廢除
    後，原各自獨立之數個犯行，應回歸數罪併罰之規定處理，
    經比較新、舊法結果，應以被告行為時之法律即修正前第55
    條、第56條規定論以牽連犯、連續犯，較有利於被告，修
    正前刑法第41條第1項規定：「犯最重本刑為五年以下有期
    徒刑以下之刑之罪，而受六個月以下有期徒刑或拘役之宣告
    ，因身體、教育、職業、家庭之關係或其他正當事由，執行
    顯有困難者，得以一元以上三元以下折算一日，易科罰金」
    ，被告行為時之易科罰金折算標準，修正前罰金罰鍰提高標
    準條例第2條前段（現已刪除）規定，就其原定數額提高為
    一百倍折算一日，則本件被告行為時之易科罰金折算標準，
    應以銀元三百元折算一日，經折算為新臺幣後，應以新臺幣
    九百元折算為一日，而修正後規定：「犯最重本刑為五年以
    下有期徒刑以下之刑之罪，而受六個月以下有期徒刑或拘役
    之宣告者，得以新臺幣一千元、二千元或三千元折算一日，
    易科罰金」，比較修正前後之易科罰金折算標準，以修正前
    之規定較有利於被告。
三、被告原係恆義公司之送貨員，負責運送恆義公司之火鍋料予
    客戶，並填載送貨單及計算貨款之工作，為從事業務之人，
    其登載不實事項於業務上作成之文書即送貨單之行為，使恆
    義公司受有可能遭乙○○追討溢付款項及影響商譽之損害，
    使乙○○受有遭恆義公司多收貨款之損害甚明。故核被告所
    為，係犯刑法第215條、第216條之行使業務上登載不實文書
    罪、第339條第1項之詐欺取財罪，起訴書雖未記載被告犯有
    刑法第216條之行使罪，惟因此部分與起訴之第215條偽造罪
    ，有高低階之吸收關係，屬單純一罪，本院自得予以審理。
    又被告為業務上文書登載不實之低度行為，為高度之行使
    業務上登載不實文書之行為所吸收，不另論罪，被告每次
    行使業務上登載不實文書之犯行及詐欺取財之犯行，有方法
    結果之牽連犯關係，屬裁判上一罪，應依修正前刑法第55條
    規定，從一重之詐欺取財罪處斷，被告多次詐欺取財之犯
    行，時間緊接，方法相同，觸犯構成要件相同之罪名，顯係
    基於概括犯意為之，應依修正前刑法第56條之規定，論以連
    續犯一罪，並加重其刑。爰審酌被告犯後坦認所為，態度良
    好，已於98年2月17日將剩餘之12萬元匯給告訴人，此經被
    告及告訴人陳述明確，告訴人亦當庭表示願意原諒被告等一
    切情狀，量處如主文所示之刑，並依修正前刑法第41條第1
    項前段，諭知易科罰金之折算標準。再被告之犯罪時間在96
    年4月24日之前，符合中華民國96年罪犯減刑條例之規定，
    應減其宣告刑二分之一，並依該條例第9條之規定，諭知易
    科罰金之折算標準。另被告未曾因故意犯罪受有期徒刑以上
    刑之宣告，此有臺灣高等法院被告前案紀錄表在卷可按，本
    院因認被告經此次起訴審判後，當知所警愓，信無再犯之虞
    ，所宣告之刑，以暫不執行為適當，併予宣告緩刑二年，以
    啟自新。
據上論斷，應依刑事訴訟法第273條之1第1項、第299條第1項前
段，刑法第2條第1項前段、第215條、第216條、第339條第1項、
第74條第1項第1款、（修正前）第55條、（修正前）第56條、（
修正前）第33條第5款、（修正前）第41條第1項前段，罰金罰鍰
提高標準條例第1條前段、修正前罰金罰鍰提高標準條例第2條，
中華民國96年罪犯減刑條例第2條第1項第3款、第7條第1項、第2
項、第9條，判決如主文。
中    華    民    國    98    年    4     月    6     日
                        法  官   李秋娟
以上正本證明與原本無異。
如不服本判決應於收受送達後10日內向本院提出上訴書狀，並應
敘述具體理由；其未敘述上訴理由者，應於上訴期間屆滿後20日
內向本院補提理由書（均須按他造當事人之人數附繕本）「切勿
逕送上級法院」。
                       書記官   簡芳敏
中    華    民    國    98    年    4     月    6     日
附錄論罪科刑法條
中華民國刑法第215條（業務上文書登載不實罪）
從事業務之人，明知為不實之事項，而登載於其業務上作成之文
書，足以生損害於公眾或他人者，處3年以下有期徒刑、拘役或5
百元以下罰金。
中華民國刑法第216條（行使偽造變造或登載不實之文書罪）
行使第210條至第215條之文書者，依偽造、變造文書或登載不實
事項或使登載不實事項之規定處斷。
中華民國刑法第339條第1項（普通詐欺罪）
意圖為自己或第三人不法之所有，以詐術使人將本人或第三人之
物交付者，處五年以下有期徒刑、拘役或科或併科一千元以下罰
金。


司法院資訊處製作；財團法人民間司法改革基金會備份。
